臺灣臺中地方法院刑事判決
110年度原訴字第71號
公  訴  人  臺灣臺中地方檢察署檢察官
被      告  尤世偉


            劉景聰



            陳一嘉



上一被告之                    
指定辯護人  本院公設辯護人  蔡育萍  
被      告  宋家源


            黃子峰


上列被告等因妨害秩序案件，經檢察官提起公訴（110年度偵字
第16655號），本院判決如下：
    主    文
尤世偉、劉景聰、陳一嘉、宋家源、黃子峰均無罪。
　　理　　由
一、公訴意旨略以：被告劉景聰與黃子峰於109年12月25日凌晨4
    時許，分別駕車搭載被告尤世偉、宋家源及陳一嘉一同前往
    位在臺中市西屯區市○路000號臺南蘇無刺虱目魚餐廳用餐，
    尤世偉與陳一嘉、宋家偉先下車走進該餐廳前騎樓時，因見
    陳奕丞不順眼，而發生口角，明知上揭餐廳騎樓及所鄰近之
    馬路為公共場所，為客人用餐及行人往來地點，若聚眾叫囂
    、鬥毆，將波及用餐之客人及行人，影響社會治安及秩序，
    仍共同基於在公共場所聚集3人以上施強暴脅迫之犯意聯絡
    ，尤世偉先以徒手方式毆打陳奕丞左眼後，陳一嘉、宋家源
    再一擁而上毆打陳奕丞，陳奕丞友人即陳昱凱見狀而欲上前
    阻止，尤世偉竟將陳昱凱推至馬路上並出手毆打，甚至拿起
    紅色椅子攻擊陳奕丞臉部，隨後進入上揭餐廳之劉景聰及黃
    子峰見狀，竟意圖供行使之用，分別攜帶客觀上可作兇器使
    用之辣椒水（未扣案）及電擊棒，與尤世偉、宋家源與陳一
    嘉共同基於在公共場所聚集3人以上施強暴脅迫之犯意聯絡
    ，由劉景聰持辣椒水朝陳昱凱、沈佳緯臉部噴灑，黃子峰則
    持上揭電擊棒朝陳昱凱頭部重擊，致陳昱凱受有頭皮1公分
    撕裂傷、臉部、胸部及左肩挫傷等傷害，沈佳緯受有結膜炎
    等傷害，陳奕丞受有左眼眶挫傷之傷害（3人受傷害部分，
    均撤回告訴），警方獲報後前往處理，並扣得上揭電擊棒一
    支。因認被告尤世偉、陳一嘉、宋家源均涉犯刑法第150條
    第1項後段在公共場所聚集三人以上下手實施強暴罪嫌；被
    告劉景聰、黃子峰均涉犯刑法第150條第2項第1款、第1項後
    段之攜帶兇器在公共場所聚集三人以上手實施強暴罪嫌。
二、按犯罪事實應依證據認定之，無證據不得認定犯罪事實；不
    能證明被告犯罪者，應諭知無罪之判決，刑事訴訟法第154
    條第2項、第301條第1項分別定有明文。又事實之認定，應
    憑證據，所謂證據，須適於為被告犯罪事實之證明者，始得
    採為斷罪資料，如未能發現相當證據，或證據不足以證明，
    自不能以推測或擬制之方法以為裁判基礎；又認定不利於被
    告之事實，須依積極證據，苟積極證據不足為不利於被告事
    實之認定時，即應為有利於被告之認定，更不必有何有利之
    證據。刑事訴訟法第161條第1項規定：檢察官就被告犯罪事
    實，應負舉證責任，並指出證明之方法。因此，檢察官對於
    起訴之犯罪事實，應負提出證據及說服之實質舉證責任。倘
    其所提出之證據，不足為被告有罪之積極證明，或其指出證
    明之方法，無從說服法院以形成被告有罪之心證，基於無罪
    推定之原則，自應為被告無罪判決之諭知（最高法院53年台
    上字第2750號、30年上字第816號、40年台上字第86號、92
    年度台上字第128號判決意旨參照）。
三、公訴意旨認被告尤世偉、陳一嘉、宋家源、劉景聰及黃子峰
    等人涉犯上開罪嫌，無非係以被告尤世偉、劉景聰、陳一嘉
    、宋家源及黃子峰於偵查中之供述、證人即告訴人陳奕丞、
    陳昱凱及沈佳緯於警詢之證述、中國醫藥大學附設醫院診斷
    證明書3份、現場蒐證照片5張、監視器影像光碟1份、監視
    器影像截圖照片15張、和解書及扣案電擊棒1支為主要論據
    。訊據被告尤世偉、劉景聰、陳一嘉、宋家源、黃子峰
　　固均坦承有於上開時地傷害陳奕丞、陳昱凱及沈佳緯之事實
    ，惟辯護人為被告陳一嘉辯護略以：本案是被告等人相約於
    上址餐廳用餐，因店內已客滿乃要求告訴人儘速離才發生口
    角及肢體衝突，實難認被告等人一同前往該處消費時，即就
    聚眾施強暴脅迫乙情有所認識，且本案案發之餐廳雖屬公眾
    得任意出入之場所，但被告等人與告訴人發生肢體衝突之際
    ，並無波及他人，復無證據證明在場其他公眾有見狀走避之
    情形，亦難認被告等人所為已達足以產生社會安寧秩序之危
    害，或使公眾因而恐懼不安之程度，自無從依刑法第150條
    之罪責相繩等語。　　
四、經查：
㈠、被告劉景聰與黃子峰於109年12月25日凌晨4時許，分別駕車
    搭載被告尤世偉、宋家源及陳一嘉一同前往位在臺中市西屯
    區市○路000號臺南蘇無刺虱目魚餐廳用餐，尤世偉與陳一嘉
    、宋家偉先下車走進該餐廳前騎樓時，因見陳奕丞不順眼，
    而發生口角，尤世偉先以徒手方式毆打陳奕丞左眼後，陳一
    嘉、宋家源再上前毆打陳奕丞，陳昱凱見狀欲上前阻止，尤
    世偉乃將陳昱凱推至馬路上出手毆打，並拿起紅色椅子攻擊
    陳奕丞臉部，隨後進入上揭餐廳之劉景聰及黃子峰見狀，劉
    景聰即持辣椒水朝陳昱凱、沈佳緯臉部噴灑，黃子峰則持電
    擊棒朝陳昱凱頭部毆打，致陳昱凱、沈佳緯及陳奕丞分別受
    有起訴書犯罪事實欄所載之傷害等情，業據被告尤世偉、劉
    景聰、陳一嘉、宋家源、黃子峰分別於警詢、偵訊、本院準
    備程序及審理時陳明在卷（見偵卷第89至93、95至99、101
    至105、107至111、113至117、253至259頁、本院卷第96、1
    26至127頁），核與證人即告訴人陳昱凱、沈佳緯及陳奕丞
    於警詢證述（見偵卷第119至123、125至129、131至135頁）
    情節大致相符，堪認尤世偉、劉景聰、陳一嘉、宋家源、黃
    子峰上開供承之事實經過，為真實可信。
㈡、109年1月15日修正公布之刑法第150條第1項規定：「在公共
    場所或公眾得出入之場所聚集3人以上，施強暴脅迫者，在
    場助勢之人，處1年以下有期徒刑、拘役或新臺幣（下同）1
    0萬元以下罰金；首謀及下手實施者，處6月以上5年以下有
    期徒刑。」參以同日修正公布之刑法第149條亦使用相同之
    「在公共場所或公眾得出入之場所聚集三人以上」用語，其
    修正理由稱：「本條前段修正為『在公共場所或公眾得出入
    之場所』有『聚集』之行為為構成要件」，可知刑法第150條第
    1項所稱之「聚集」並非單純描述3人以上共同在場之「狀態
    」，而係指3人以上前往同一地點，或邀集他人在自己所在
    地點聚合之「行為」。又刑法第150條之修正理由略以：「
    本罪重在安寧秩序之維持，若其聚眾施強暴脅迫之目的在犯
    他罪，固得依他罪處罰，若行為人就本罪之構成要件行為有
    所認識而仍為本罪構成要件之行為，自仍應構成本罪，予以
    處罰。」可知本罪之成立以在為構成要件行為之時，具有對
    於構成要件之認識為必要。則除行為人需有在公共場所或公
    眾得出入之場所聚集3人以上施強暴脅迫之行為外，於聚集
    時即需對將實施強暴脅迫有所認識，方足構成本罪。查：
 1、被告尤世偉於警詢供稱：因為吃飯到場，我一起去的人互看
    對方不順眼，發生口角，沒有人召集就一起去吃飯（見偵卷
    第91頁）；被告劉景聰於警詢供稱：是朋友一起相約去吃飯
    ，我在停車看到他們在拉扯後，馬上去把雙方拉開，我當時
    在開車，我不知道是什麼原因打起來，並沒有人召集聚眾（
    見偵卷第96至97頁）；被告陳一嘉於警詢供稱：是我持鐵棍
    及辣椒水，辣椒水丟在現場，是因為吃飯口角糾紛就打起來
    ，並沒有人召集聚眾（見偵卷第103至104頁）；被告宋家源
    於警詢供稱：因為和對方互看，口角原因忘記說什麼了，我
    先動手打對方，沒有人召集，是因為要吃飯而開車到現場的
    （見偵卷第109頁）；被告黃子峰於警詢供稱：我當時在停
    車，看到他們在拉扯，然後我去把對方和自己人拉開，我沒
    有參與聚眾鬥毆（見偵卷第115頁）等語，均否認有聚眾鬥
    毆之聚集情事，並均供述其等係因相約吃飯而分乘兩部車至
    案發現場，事前並無邀約聚集，且因停車之故，係先後進到
    餐廳，因先到之人與在場用餐之客人發生口角衝突，致衍生
    衝突傷害事件。
 2、證人陳昱凱於警詢證述：當時我們正在吃飯，已經客滿，對
    方見沒位置就叫囂要我們離開，我朋友陳奕丞跟對方對眼，
    對方就上前打陳奕丞，我上前阻止也被拉開毆打，還被噴辣
    椒水，且對方有使用鐵棍打我頭部。我不清楚是何人召集聚
    眾，我們是騎機車到這邊吃飯的（見偵卷第120至121頁）；
    證人沈佳緯警詢證述：我下班後與同事一起到餐廳吃飯，對
    方來到這邊，下車後看著我們罵髒話，要我們趕快吃完離開
    ，我同事陳奕丞有回對方話，對方就動手打陳奕丞，我同事
    陳昱凱被對方拉到外頭持鐵棍毆打，我把對方另一個打我同
    事的人拉開，後來也被對方打並噴辣椒水，我不清楚是何人
    召集聚眾，我們是騎機車到這邊吃飯的（見偵卷第126至127
    頁）；證人陳奕丞警詢證述：我凌晨下班與同事討論要吃虱
    目魚，就一起去吃飯，當時我跟同事在吃飯聊天，對方下車
    後看著我們言語罵髒話，要我們吃一吃趕快離開，不要聊天
    了，然後對方走進店裡有跟我對到眼，罵我看三小，快吃啦
    ，我就回話要吃完了，怎麼了，然後對方就動手打我，我同
    事陳昱凱與沈佳緯把對方拉開，拉開之後我就看到陳昱凱被
    對方多人拉到旁邊打，沈嘉緯也被對方拉到旁邊毆打及噴辣
    椒水，我都被躺在地板上被打，本案沒有人召集聚眾，是突
    然發生的（見偵卷第133頁）等語，均證述本案是因餐廳用
    餐口角細故發生衝突而遭被告等人動手毆打，雙方原不相識
    ，亦均未證述被告等人動手毆打時有停下來撂人或電話邀集
    他人前來相助等情事，堪認被告等並非為實施強暴脅迫行為
    而互相邀集前往上址餐廳聚集。又被告等人先後進到餐廳因
    見已先進入餐廳之友人與他人發生口角爭執，而有上前關切
    拉推開之舉，雖至終被告等人有動手傷害對方，然被告等人
    因相約用餐，先後進入餐廳相聚之際，能否謂合於「聚集」
    之要件，已屬有疑，又因見同行友人與他人口角衝突而上前
    關切，就此偶然突發事件，亦難遽認有何將聚集實施強暴脅
    迫之認識。
㈢、刑法第150條係規定在刑法之妨害秩序罪章，自立法體系觀
　　之，本罪所保護之法益，自係社會安寧秩序與公眾免於恐懼
　　之自由，而刑法第150條第1項後段對於首謀及下手實施強
　　暴、脅迫者，法定刑為6月以上、5年以下之有期徒刑，最低
　　法定刑為有期徒刑6月，且無選科其他主刑之空間。相較而
　　言，刑法第304條第1項強制罪同樣係以強暴、脅迫為手段，
　　且已生妨害自由之結果者，法定刑為3年以下有期徒刑、拘
　　役或9千元以下罰金；刑法第277條第1項之傷害罪，規定傷
　　害行為已生傷害之結果者，法定刑為5年以下有期徒刑、拘
　　役或50萬元以下罰金；刑法第283條規定聚眾鬥毆致人於死
　　或重傷，在場助勢者，法定刑為5年以下有期徒刑，此等犯
　　罪法定刑均較刑法第150條第1項後段為輕。則刑法第150條
　　第1項後段之適用，自不宜過寬，而應以聚集實行強暴、脅
　　迫之行為客觀上確已造成社會安寧秩序之危害，或致使公眾
　　因而恐懼不安，且行為人主觀上亦對此行為之結果存有故意
　　為其要件。觀卷附監視器照片顯示（時間109年12月25日上
　　午4時3分44秒至同日4時4分53秒之監視器截圖照片編號7至2
　　0，見偵卷第155至169頁），被害人等已在餐桌用餐，被告
　　尤世偉、陳一嘉、宋家源、劉景聰、黃子峰先後進入虱目魚
　　粥店，顯非為滋事聚集而來。又被告等動手毆打被害人等時
　　間甚短，與被害人同桌之其他用餐客人，有人仍坐於座位上
　　觀看，並未受到波及，其餘旁桌用餐客人亦仍坐於座位持續
　　用餐，並無驚嚇失措逃離等情形，且被告與被害人等均供證
　　因互看不對眼發生口角衝突，警方獲報到場時被告已無毆打
　　傷害之行為，足見被告等與被害人等發生口角衝突進而毆打
　　被害人等之舉，並沒有蓄意製造妨害他人，尚未至造成社會
　　安寧秩序之危害或達使公眾因而恐懼不安之程度，尚不得逕
　　以刑法第150條第1項後段規定之罪責相繩。
五、綜上，本案依公訴人提出及卷存證據資料，尚不足以使本院
    就公訴意旨所指被告尤世偉、劉景聰、陳一嘉、宋家源、黃
    子峰等人分別涉犯刑法第150條第1項後段、第150條第2項第
    1款、第1項後段之妨害秩序犯行產生有罪之確信，即屬不能
    證明被告犯罪，自應為被告尤世偉、劉景聰、陳一嘉、宋嘉
    源、黃子峰均無罪之諭知。
六、被告陳一嘉經本院認為應諭知無罪，其經合法傳喚無正當理
    由未到庭（見本院卷第98、113頁），爰不待其陳述逕行判
    決。　　
據上論斷，應依刑事訴訟法第301條第1項前段、第306條，判決
如主文。
本案經檢察官廖志祥提起公訴，檢察官陳永豐到庭執行職務。
中　　華　　民　　國　　110 　年　　10　　月　　28　　日
           刑事第二庭    審判長法　官  陳淑芳 
　　　　　 　　　　　　　      法　官  黃光進 
　　　　　　　　　　　　       法　官  徐煥淵       
以上正本證明與原本無異。
如不服本判決應於收受送達後20日內向本院提出上訴書狀，並應
敘述具體理由；其未敘述上訴之理由者，應於上訴期間屆滿後20
日內向本院補提理由書（均須按他造當事人之人數附繕本）「切
勿逕送上級法院」。
告訴人或被害人如不服判決，應備理由具狀向檢察官請求上訴，
上訴期間之計算，以檢察官收受判決正本之日起算。
　　　　                       書記官  陳青瑜
中　　華　　民　　國　　110 　年　　10　　月　　28　　日